【裁判字號】    90,易,447
【裁判日期】    900330
【裁判案由】    違反台灣地區與大陸地區人民關係條例等
【裁判全文】
臺灣臺南地方法院刑事判決                            九十年度易字第四四七號
    公  訴  人  臺灣台南地方法院檢察署檢察官
    被      告  甲○○
右列被告因違反台灣地區與大陸地區人民關係條例等案件，經檢察官提起公訴 (八十
九年度偵字第一０四八八號)，本院判決如左：
    主  文
甲○○違反不得使大陸地區人民非法進入台灣地區之規定，處有期徒刑伍月，如易科
罰金，以參佰元折算壹日。
    事  實
一、甲○○係台灣籍漁船「正帆號」（編號：ＣＴ二—三二五八號）之船長，前因違
    反台灣地區與大陸地區人民關係條例案件，經台灣板橋地方法院判處拘役五十日
    ，如易科罰金，以三百元折算一日（未構成累犯），猶不知悔改，明知人民入出
    境，應向內政部警政署入出境管理局申請許可，未經申請許可者，不得入出境，
    又中華民國船舶非經主管機關許可，不得航行至大陸地區，且大陸地區人民非經
    我政府主管機關許可，不得進入台灣地區，詎甲○○竟不顧法令之限制，於民國
    八十九年八月十八日晚上二十二時許，以出海捕魚為由，自青山安檢所報關出港
    後，未經主管機關許可，擅自駛往大陸地區，並於同年月十九日進入大陸地區之
    「牛山島」（經緯度：Ｎ二五′二五，Ｅ一一九′五五），向大陸平潭勞務公司
    ，以人民幣二千五百元及二千元之代價，僱用大陸地區人民乙○、黃和華（業經
    台灣台南地方法院檢察署檢察官為不起訴處分確定）等人上船從事漁務工作。嗣
    於同月二十八日甲○○駕駛前開「正帆號」搭載乙○、黃和華自牛山島出發後，
    未經主管機關許可，擅自進入台灣地區之澎湖東吉島東方四海浬處附近海域作業
    ，並於同年九月六日因漁船故障及為躲避颱風，遂於同日前往台南縣青鯤鯓漁港
    ，將乙○、黃和華二人藏匿於其漁船內，再於同日十六時三十分許，命乙○上岸
    搬運魚貨，同年九月十一日上午八時許，則命乙○上岸裝設船錨。嗣於同年九月
    十一日十六時許，為警登船盤檢時查獲。
二、案經行政院海岸巡防署海洋巡防總局第十三海巡隊報告台灣台南地方法院檢察署
    檢察官偵查起訴。
    理  由
一、訊據被告甲○○矢口否認有何右揭犯行，辯稱：牛山島係位於公海之範圍，伊並
    無駕駛「正帆號」航行至大陸地區；八十九年九月六日當日接獲「寶發」海上颱
    風警報後適漁船故障，遂將「正帆號」駛入青鯤鯓漁港內躲避颱風，入港時有向
    鯖鯤身安檢站報備，告知伊船上有二名大陸漁工云云。經查：被告如何於右揭時
    間，未經主管機關許可，駕駛「正帆號」航行至大陸地區，以月薪人民幣二千五
    百元及二千元僱用大陸地區人民乙○、黃和華在臺灣地區從事未經許可之工作，
    並以「正帆號」私行運送乙○、黃和華前往臺灣地區，進而使乙○、黃和華非法
    進入臺灣地區，並將乙○、黃和華藏匿於「正帆號」等情，業據被告於警訊、檢
    察官偵查中陳稱甚明，核與證人乙○、黃和華於警訊、偵審中證述情節相符，並
    有沙埕港至南澳島之地籍圖一紙、勞務證影本二紙、機漁船（含船員）進出港檢
    查表影本一紙及相片數幀在卷可稽。足認被告於警訊、偵訊時所為之自白與事實
    相符，應堪採信。被告雖稱「牛山島」係屬公海，惟東澳港之經緯度為Ｎ二五′
    三０，Ｅ一一九′五０，牛山島之經緯度為Ｎ二五′二五，Ｅ一一九′五五，而
    經緯度換算距離，一度相當於六十分，一分相當於一海浬，則牛山島與東澳港相
    距僅五分，即五海浬，已屬大陸領海十二海浬內，即非公海，此有行政院海岸巡
    防署海洋巡防總局第十三海巡隊之說明及檢附之中國東海南部漁場圖二紙在卷可
    佐，是被告辯稱牛山島位處公海云云，顯不足採。至被告另辯稱曾於八十九年九
    月六日向青鯤鯓安檢站報備漁船入港，惟安檢站僅係負責漁船出港、入港檢查之
    報備，並非大陸漁工欲合法進入台灣地區申請核准之主管單位，而被告及乙○、
    黃和華於前開時間作業範圍業已進入台灣地區離岸十二浬以內乙情，業已前述，
    自難以此報告即謂被告僱用大陸地區人民及使大陸地區人民進入台灣地區業經許
    可，綜上所述，被告上開所辯，顯係卸責之詞，均不足採信。本件事證明確，被
    告犯行洵堪認定，應依法論科。
二、核被告甲○○係中華民國船舶船長，未經主管機關許可，即逕自航行至大陸地區
    ，並私行運送大陸地區人民前往台灣地區，所為係違反台灣地區與大陸地區人民
    關係條例第二十八條第一項、第二十八條之一之規定，而犯同條例第八十條第一
    項前段之罪。另被告未向主管機關申請許可，即使大陸地區人民非法進入台灣地
    區並使其從事未經許可之工作，所為係違反同條例第十五條第一款、第四款不得
    使大陸地區人民非法進入台灣地區及不得僱用大陸地區人民從事未經許可工作之
    規定，而另犯同條例第七十九條第一項、第八十三條第一項之罪。又被告將大陸
    地區人民藏匿於其漁船上，係犯刑法第一百六十四條之藏匿人犯罪。被告所犯前
    開四罪名間，有方法結果之牽連關係，應均依牽連犯之規定從一重之台灣地區與
    大陸地區人民關係條例第七十九條第一項之違反不得使大陸地區人民非法進入台
    灣地區之規定罪處斷。爰審酌被告前有違反台灣地區與大陸地區人民關係條例案
    件，猶不知悔改，仍再犯本罪，暨其犯罪之動機、目的、手段、僱用人數、犯罪
    後態度及將船舶航行至大陸地區，並未經許可使大陸地區人民非法進入台灣地區
    ，僱用大陸地區人民從事未經許可之工作，危害國家安全及社會秩序，影響台灣
    地區就業勞工之權益等一切情狀，量處如主文所示之刑，並諭知易科罰金之折算
    標準，以資懲儆。
據上論斷，應依刑事訴訟法第二百九十九條第一項前段、台灣地區與大陸地區人民關
係條例第七十九條第一項、第八十條第一項前段、第八十三條第一項、刑法第十一條
前段、第一百六十四條第一項、第五十五條、罰金罰鍰提高標準條例第一條前段、第
二條，判決如主文。
本案經檢察官陳俊秀到庭執行職務。
中      華      民      國    九十      年      三      月    三十    日
                                  臺灣臺南地方法院刑事第一庭
                                          法  官  鄭  燕  璘
右正本證明與原本無異。
如不服本判決，應於判決送達後十日內，向本院提出上訴狀。
                                          書記官  田  富  蓉
中      華      民      國    九十      年      三      月    三十    日
附錄本案論罪科刑法條全文：
臺灣地區與大陸地區人民關係條例第十五條：
  左列行為不得為之：
    一  使大陸地區人民非法進入臺灣地區。
    二  招攬臺灣地區人民未經許可使之進入大陸地區。
    三  使大陸地區人民在臺灣地區從事未經許可或與許可目的不符之活動。
    四  僱用或留用大陸地區人民在臺灣地區從事未經許可或與許可範圍不符之工作
        。
    五  居間介紹他人為前款之行為。
臺灣地區與大陸地區人民關係條例第二十八條第一項：
  中華民國船舶﹑航空器及其他運輸工具，非經主管機關許可，不得航行至大陸地區
  。
臺灣地區與大陸地區人民關係條例第二十八條之一：
  中華民國船舶、航空器及其他運輸工具，不得私行運送大陸地區人民前往臺灣地區
  及大陸地區以外之國家或地區。
臺灣地區與大陸地區人民關係條例第七十九條第一項：
  違反第十五條第一款規定者，處五年以下有期徒刑、拘役或科或併科新台幣五十萬
  元以下罰金。
臺灣地區與大陸地區人民關係條例第八十條第一項：
  中華民國船舶、航空器或其他運輸工具所有人、營運人或船長、機長、其他運輸工
  具駕駛人違反第二十八條第一項規定或違反第二十八條之一第一項規定或台灣地區
  人民違反第二十八條之一第二項規定者，處三年以下有期徒刑、拘役或科或併科新
  台幣一百萬元以上一千五百萬元以下罰金。但行為係出於中華民國船舶、航空器或
  其他運輸工具之船長或機長或駕駛人自行決定者，處罰船長或機長或駕駛人。
臺灣地區與大陸地區人民關係條例第八十三條：
  違反第十五條第四款或第五款規定者，處二年以下有期徒刑、拘役或科或併科新台
  幣三十萬元以下罰金。
刑法第一百六十四條第一項
  藏匿犯人或依法逮捕拘禁之脫逃人或使之隱避者，處二年以下有期徒刑、拘役或五
  百元以下罰金。


司法院資訊處製作；財團法人民間司法改革基金會備份。
